臺灣苗栗地方法院刑事判決　　　　　　　 96年度訴字第198號
公　訴　人　臺灣苗栗地方法院檢察署檢察官
被　　　告　乙○○
指定辯護人　本院公設辯護人　甲○○
上列被告因違反槍砲彈藥刀械管制條例案件，經檢察官提起公訴
（96年度偵字第667 號），本院判決如下：
    主  文
乙○○未經許可，持有可發射子彈具有殺傷力之改造手槍，處有
期徒刑壹年捌月，併科罰金新臺幣伍萬元，罰金如易服勞役，以
新臺幣壹仟元折算壹日。緩刑肆年。緩刑期內付保護管束，並應
於緩刑期間，向臺灣苗栗地方法院檢察署檢察官指定之公益團體
、地方自治團體或社區，提供壹佰貳拾小時之義務勞動，並應參
加法治教育場次。扣案之改造手槍壹支（含彈匣壹個，槍枝管
制編號：0000000000號）及土造子彈貳顆，均沒收。
    犯罪事實
一、乙○○明知未經許可，不得非法持有具殺傷力之槍枝、子彈
    ，竟基於持有具殺傷力之改造手槍及子彈之犯意，於民國93
    年年中某日，透過網路購物之方式，以新臺幣（下同）3 萬
    元之價格，向不詳姓名年籍之成年男子，購入如附表所示之
    改造手槍1 支、土造子彈6 顆（其中有3 顆無法擊發，不具
    殺傷力）、彈殼3 顆及擦槍工具1 組等物，由該人以郵寄方
    式送至苗栗縣苑裡鎮苑東里17鄰55號乙○○住處交其收取，
    乙○○並自斯時起未經許可而持有具有殺傷力之改造手槍1
    支及土造子彈3 顆。嗣於96年1 月25日14時許，為警至上址
    執行搜索，扣得上開如附表所示之槍彈等物，始查獲上情。
二、案經苗栗縣警察局移請臺灣苗栗地方法院檢察署檢察官偵查
    起訴。
　　理  由
一、認定犯罪事實所根據的證據及理由：
（一）被告乙○○於警詢、偵訊及本院審理中自白前揭持有附表
      所示槍彈等物之事實等語明確（見偵卷第8 至第9 頁、第
      29至第30頁；審卷第18頁）。
（二）如附表編號一至四所示之物扣案可佐。
（三）扣案如附表編號一至三所示之槍彈，經送內政部警政署刑
      事警察局鑑驗結果，認附表編號一所示之改造手槍1 支（
      槍枝管制編號為0000000000），係仿BERETTA 廠84型半自
      動手槍製造之槍枝，換裝土造金屬槍管而成之改造手槍，
      機械性能良好，可擊發適用之子彈，認具殺傷力。另附表
      編號二所示之土造子彈3 顆，認係分屬直徑約8.9 、9.0
      厘米金屬彈頭，經採樣壹顆實際測試，可擊發，認均具殺
      傷力。至附表編號三所示之土造子彈，其中二顆認係分屬
      直徑約8.9 、9.0 厘米金屬彈頭，彈底有撞擊痕，另一顆
      係由口徑9 厘米制式彈殼組裝直徑約8.9 厘米金屬彈頭而
      成之改造子彈，均經實際測試，無法擊發，認不具殺傷力
      乙節，有該局於96年3 月2 日出具之刑鑑字第0960019766
      號槍彈鑑定書1 份附卷可稽（見同上偵卷第31頁至第35頁
      ）。準此，扣案如附表編號一、二所示之槍、彈確具有殺
      傷力乙節，殆無疑義。
（四）綜上所述，被告乙○○之自白，核與事實相符，應堪採信
      。本件事證明確，被告上揭犯行，應堪認定，應予依法論
      科。
二、論罪科刑的理由：
（一）按未經許可持有手槍，其持有之繼續，為行為之繼續，亦
      即一經持有手槍，罪已成立，但其完結須繼續至持有行為
      終了時為止。其間法律縱有變更，然其行為既繼續實施至
      新法施行以後，即與犯罪後法律有變更之情形不同，不生
      新舊法比較適用之問題（最高法院95年度台上字第2250號
      判決意旨參照）。查本案被告雖自93年中某日起即持有系
      爭槍彈，期間槍砲彈藥刀械管制條例於94年1 月26日修正
      公布，並於同年月28日生效（與本案有關者，其中將原條
      例第11條第4項規定予以刪除，並改列至修正後同條例第8
      條第4 項，其法定刑由1 年以上7 年以下有期徒刑，併科
      新台幣7 百萬元以下罰金，修正為處3 年以上有期徒刑，
      併科新台幣7 百萬元以下罰金），且刑法業於94年2 月2
      日經總統以華總一義字第09400014 901號令修正公布，並
      於95年7 月1 日施行。惟被告持有上開槍彈之行為既持續
      至前述經警扣得上開槍枝即96年1 月25日止，揆諸前述判
      決意旨，自應適用新法即94年1 月26日修正公布槍砲彈藥
      刀械管制條例第8 條第4 項之規定，亦應適用修正後刑法
      之相關規定，尚不生新舊法比較之問題，合先敘明。是核
      被告所為，係犯槍砲彈藥刀械管制條例第8 條第4 項之未
      經許可持有可發射子彈具有殺傷力之改造槍枝罪、同條例
      第12條第4 項之未經許可持有子彈罪。
（二）另被告以一行為同時持有扣案之改造手槍及子彈，而觸犯
      上述持有改造槍、彈兩項罪名，為想像競合犯，依刑法第
      55條之規定，應從一重論以槍砲彈藥刀械管制條例第8 條
      第4 項之未經許可持有改造手槍罪。
（三）另被告並無犯罪之前案紀錄，有臺灣高等法院被告前案紀
      錄表附卷可稽，素行良好，其未經許可持有具殺傷力改造
      手槍及土造子彈之行為，然被告持有前開槍、彈之目的乃
      因好奇心使然，業經被告陳明在卷（見偵查卷第29頁），
      並未供自己或他人犯罪之用，其顯係對國家重典認識不夠
      深切，致犯此重罪，相較於擁槍自重並持以傷害、恐嚇他
      人或為其他犯行之徒而言，惡性顯然較輕，是以本件犯罪
      之具體情狀及行為背景觀之，確屬情輕法重，客觀上足以
      引起社會一般人之同情而堪可憫恕，縱宣告被告法定最低
      度之刑猶嫌過重，爰依刑法第59條之規定，酌予減輕其刑
      。
（四）量刑理由之說明：
    1.爰審酌近年來我國非法槍枝、子彈氾濫，嚴重危害國人生
      命、身體及財產之安全，被告無視禁令，持有系爭槍枝之
      行為，對社會治安仍存有潛在之危險，故公訴人向本院具
      體求處有期徒刑3 年，併科罰金新台幣5 萬元，固非無見
      ，惟念及被告前未曾受有期徒刑以上刑之宣告，有臺灣高
      等法院被告前案紀錄表附卷可稽，素行尚佳，且其未曾持
      該槍枝犯罪，並未因此造成公眾或他人之現實之惡害，又
      被告於偵審中始終坦承犯行，節省有限之司法資源，犯後
      復向財團法人基督教救世軍埔里隊、財團法人勵馨社會福
      利事業基金會、財團法人臺灣兒童暨家庭扶助基金會苗栗
      分事務所分別捐贈公益金8 萬、1 萬、1 萬元，此有收據
      附卷可稽（見審卷第43頁以下），併參以其生活狀況、品
      行、智識程度、犯罪之動機、目的、手段、所生危害等一
      切情狀，認公訴人關於有期徒刑之求刑稍嫌過重，爰量處
      主文所示之刑，並就併科罰金刑部分，依刑法第42條第3
      項前段之規定，諭知易服勞役之折算標準。
    2.被告未曾受有期徒刑以上刑之宣告，有上開前案紀錄表可
      稽，被告坦承犯行，態度尚佳，足見深切之悔意，且其持
      有本件改造手槍之動機為好奇心使然，並無供自己或他人
      犯罪，其性格尚非不可教化，已如前述，其經此教訓，當
      知警惕而無再犯之虞，本院綜核各情，認所宣告之刑，以
      暫不執行為適當，併予宣告緩刑4 年，以啟自新。
    3.又被告自制力欠佳，為使被告能以義務勞動方式彌補其犯
      罪，並從中深切記取教訓，及為強化其法治及公共安全之
      觀念，使其於緩刑期內能深知警惕，避免其再度犯罪，爰
      併依刑法第74條第2 項第5 款、第8 款之規定，命被告應
      於緩刑期間，依臺灣苗栗地方法院檢察署執行檢察官之命
      令，向指定之公益團體、地方自治團體或社區，提供120
      小時之義務勞務，並應參加法治教育3 場，併依刑法第93
      條第1 項第2 款之規定，諭知於緩刑期內付保護管束。
（五）沒收部分：
    1.扣案之如附表編號一、二所示之槍、彈經鑑定結果，認均
      有殺傷力，均屬違禁物，已如前述，除附表編號二所示之
      子彈鑑驗時經試射１顆，已喪失原有子彈之結構及效能，
      認不具殺傷力而不予沒收外，其餘均依刑法第38條第1 項
      第1 款規定宣告沒收。
    2.如附表編號三所示之扣案物，經鑑定結果，認不具殺傷力
      ，已如前述，故非違禁物，亦非依法應沒收之物，爰不予
      宣告沒收。
    3.附表編號四所示之玩具金屬彈殼顆、擦槍工具壹組（含
      油、通槍條、棉布），雖屬被告所有，但非違禁物或供犯
      罪所用或預備之物，亦非其他依法應沒收之物，爰不予宣
      告沒收，併此敘明。
三、應適用之法條：
（一）刑事訴訟法第299條第1 項前段。
（二）槍砲彈藥刀械管制條例第8 條第4 項、第12條第4 項。
（三）刑法第11條前段、第55條、第42條第3 項前段、第74條第
      1 項第1 款、第2 項第5 款、第8 款、第93條第1 項第2
      款、第38條第1 項第1 款。
本案經檢察官陳佞如到庭執行職務。
中　　華　　民　　國　　96　　年　　6 　　月　　27　　日
                  刑事第二庭    審判長法　官  楊清益
                                      法  官  林靜雯
                                      法  官  顧正德
以上正本證明與原本無異。
如不服本判決，應於判決送達後10日內向本院提出上訴狀（應抄
附繕本）。
                                      書記官  廖鳳美
中　　華　　民　　國　　96　　年　　6 　　月　　27　　日
附表：
編號一：
扣案之具殺傷力之仿BERETTA 廠84型半自動手槍，換裝土造金屬
槍管而成之改造手槍壹支（含彈匣1 個，槍枝管制編號：000000
0000號）。
編號二：
扣案之具殺傷力之土造子彈顆（認係分屬直徑約8.9 、9.0 厘
米金屬彈頭，經採樣壹顆實際測試，可擊發，認具殺傷力）。
編號三：
扣案之不具殺傷力之子彈顆（其中貳顆認係分屬直徑約8.9 、
9.0 厘米金屬彈頭，另壹顆係由口徑9 厘米制式彈殼組裝直徑約
8.9 厘米金屬彈頭而成之改造子彈，均經實際測試，無法擊發，
認不具殺傷力）
編號四：
玩具金屬彈殼顆、擦槍工具壹組（含油、通槍條、棉布）。
附錄本判決論罪科刑法條全文
槍砲彈藥刀械管制條例第8條
未經許可，製造、販賣或運輸鋼筆槍、瓦斯槍、麻醉槍、獵槍、
空氣槍或第4 條第1 項第1 款所定其他可發射金屬或子彈具有殺
傷力之各式槍砲者，處無期徒刑或5 年以上有期徒刑，併科新臺
幣1 千萬元以下罰金。
未經許可，轉讓、出租或出借前項所列槍枝者，處5 年以上有期
徒刑，併科新臺幣1 千萬元以下罰金。
意圖供自己或他人犯罪之用，而犯前二項之罪者，處無期徒刑或
7 年以上有期徒刑，併科新臺幣 1 千萬元以下罰金。
未經許可，持有、寄藏或意圖販賣而陳列第1 項所列槍枝者，處
3 年以上10年以下有期徒刑，併科新臺幣700 萬元以下罰金。
第1 項至第3 項之未遂犯罰之。
槍砲彈藥刀械管制條例第12條
未經許可，製造、販賣或運輸子彈者，處1 年以上7 年以下有期
徒刑，併科新台幣500 萬元以下罰金。
未經許可，轉讓、出租或出借子彈者，處6 月以上5 年以下有期
徒刑，併科新台幣300 萬元以下罰金。
意圖供自己或他人犯罪之用，而犯前二項之罪者，處3 年以上10
年以下有期徒刑，併科新台幣700 萬元以下罰金。
未經許可，持有、寄藏或意圖販賣而陳列子彈者，處5 年以下有
期徒刑，併科新台幣300 萬元以下罰金。
第 1 項至第 3 項之未遂犯罰之。
